【裁判字號】    90,簡上,74
【裁判日期】    901211
【裁判案由】    傷害
【裁判全文】
臺灣士林地方法院刑事判決                            九十年度簡上字第七四號
    上  訴  人
    即  被  告  丁○○
右列上訴人因家庭暴力防治法之傷害案件，不服本院九十年度簡字第二七七號，中華
民國九十年三月三十日之第一審判決（聲請簡易判決處刑案號：臺灣士林地方法院檢
察署九十年度偵字第一八六０號），提起上訴，本院管轄第二審合議庭判決如左：
    主  文
上訴駁回。
丁○○緩刑貳年。
    事  實
一、丁○○係童千榕（原名丙○○，於民國九十年四月間更名為童千榕）之繼母，二
    人為家庭暴力防治法第三條第三款之家庭成員。緣丁○○與童千榕之父乙○○結
    婚後，其與童千榕素來不睦，屢有爭執，致生嫌隙。民國（下同）八十九年十二
    月七日晚上七時許，在台北市○○○路○段三二二號八樓住處，二人因細故發生
    爭吵，旋互相拉扯頭髮，詎丁○○竟基於普通傷害之犯意，以嘴咬童千榕之手指
    及手臂，童千榕不甘被咬，亦出手反打丁○○（童千榕所涉傷害部分業經丁○○
    撤回告訴在案），致童千榕因而受有右拇指（聲請簡易判決處刑書誤繕為左拇指
    ）傷傷口零點三公分乘零點三公分、右手掌傷傷口零點三公分乘零點三公分
    、左前臂瘀傷二公分乘零點五公分及左手背（聲請簡易判決處刑書誤繕為左手臂
    ）疤痕一點五公分乘零點三公分等傷害。
二、案經童千榕訴由臺灣士林地方法院檢察署檢察官偵查聲請以簡易判決處刑。
    理  由
一、本件被害人童千榕有無合法提出傷害之告訴？經查，本案之緣起係童千榕於八十
    九年十二月十九日向臺灣士林地方法院檢察署具狀表示「告訴人提出誣告罪告一
    位陌生不認識之女士（指被告丁○○）隨意侵害告訴人之身體，已有驗傷證明單
    在內湖分局洪士仁手中。：：：」等語，嗣經該署分為九十年度他字第三五號傷
    害案，而承辦檢察官於九十年一月十八日開偵查庭時，首先訊問童千榕「是否告
    丁○○傷害？」，童千榕即明白回答：「八十九年十二月七日我回民權東路父親
    乙○○家中整理我姐姐的東西，丁○○是我父親續弦，我回家打開和室的門就被
    她推，之後下午我和父親去淡水沙崙馬場上班，晚上七點回家吃飯，我父親不小
    心打破碗，丁○○就跑來罵我，又咬我手指及手臂。」（詳見甲○九十年度他字
    第三五號偵查卷第十二頁正、背面）等情以觀，童千榕對丁○○傷害行為確有申
    告之意，不然大可當庭表明要提出誣告之告訴；至丁○○於八十九年十二月七日
    晚間遭童千榕打傷後，即於同年月十一日向台北市政府警察局內湖分局東湖派出
    所提出告訴，而童千榕經內湖分局通知於同年月十五日至該分局製作筆錄時，亦
    曾表示對丁○○提出傷害告訴，此觀諸本院九十年度易字第五七三號案警訊筆錄
    自明，嗣內湖分局乃於同年月二十二日將該互控傷害案移送臺灣士林地方法院檢
    察署，經審查成立，分為九十年度偵字第四二一號傷害案，雖後來亦提起公訴，
    由本院分案為九十年度易字第五七三號審理中（建股承辦），惟就被告丁○○部
    分乃屬重複起訴之問題，與本件被害人童千榕有無合法之告訴無涉，合先敘明。
二、訊據上訴人即被告丁○○對於在前揭時、地咬傷童千榕之事實坦認不諱，惟辯稱
    ：(一)童千榕的傷單不是當天驗出來的，她十九號才拿出來，她的傷單是偽造的，
    且當時伊只有咬傷她的右手虎口部分，應未如卷附診斷書所示之傷勢那麼嚴重；
    (二)當時是童千榕先出手打伊，伊出於自衛，才會咬她云云。經查：右揭犯罪事實
    ，業據告訴人童千榕於偵審中指訴綦詳，並經在場證人乙○○證述屬實（見甲○
    九十年度他字第三五號偵查卷第十三頁背面），而告訴人確受有上開傷害，雖非
    案發當日（即八十九年十二月九日）即就診治療，然於同年月十九日確有至台北
    市立中興醫院治療、檢查及驗傷，有該醫院甲種診斷證明書乙紙及急診病歷影本
    乙份在卷可佐；況證人乙○○於本院審理時亦明白指稱：當時有看見童千榕手指
    滴血下來，很危險，伊家後門有一個診所，伊叫她去打破傷風，因為已經關門了
    ，伊叫她明天再去打等語（見本院九十年九月十日訊問筆錄），足見上開診斷書
    內所載童千榕之傷勢屬實，應非事後偽造，堪予認定；被告空言辯稱告訴人所受
    傷勢未如前揭診斷書所載嚴重云云，洵屬無據，委不足採。另按正當防衛必須對
    於現在不法之侵害始得為之，侵害業已過去，即無正當防衛可言。至彼此互毆，
    又必以一方初無傷人之行為，因排除對方不法之侵害而加以還擊，始得以正當防
    衛論。故侵害已過去後之報復行為，與無從分別何方為不法侵害之互毆行為，均
    不得主張防衛權，最高法院三十年上字第一０四０號判例著有明文。查本件被告
    雖辯稱是告訴人先動手毆打伊，伊為了要掙脫痛苦，出於自衛，才咬告訴人云云
    ；然告訴人已堅決否認上情，且證人乙○○於檢察官偵查中即陳稱：她們二人就
    開始吵架，之後二人互相拉頭髮等語在卷，是被告與告訴人既係互毆，復無法證
    明係何人先行侵害，自不得主張正當防衛。至證人即被告之姐黃淑霞、被告之妹
    黃淑芬固於本院審訊時到庭作證，惟證人黃淑霞係事發後始趕抵現場，並將被告
    送醫就診，而證人黃淑芬始終未到現場，是彼二位證人所為證言，尚不能為被告
    有利之認定，併予說明。綜核上情，被告所辯顯係事後圖卸之責，不足採信，本
    件事證明確，被告犯行洵堪認定，應依法論科。
二、核被告所為，係犯刑法第二百七十七條第一項之普通傷害罪。原審援引刑事訴訟
    法第四百四十九條第一項前段、第四百五十四條第二項，刑法第二百七十七條第
    一項、第四十二條第二項、罰金罰鍰提高標準條例第一條前段、第二條規定，判
    處被告罰金伍千元，並諭知易服勞役之折算標準，認事用法並無不當，量刑亦甚
    妥適。被告上訴指摘原判決不當，核非可採，其上訴為無理由，應予駁回。
三、惟查被告前未曾受有期徒刑以上刑之宣告，此有臺灣高等法院被告全國前案紀錄
    表存卷可按，本件被告與告訴人互毆，被告所受之傷害亦非輕，且事後已與告訴
    人達成和解，在另案互相撤回傷害之告訴，此觀之本院九十年度易字第五七三號
    案審理卷自明，況被告犯後態度良好，經此刑之宣告，當知所警惕，應無再犯之
    虞，本件罰金刑，本院認以暫不執行為適當，爰予宣告緩刑貳年，以策自新。
據上論斷，應依刑事訴訟法第四百五十五條之一第一項、第三項、第三百六十八條，
刑法第七十四條第一款，判決如主文。
本案經檢察官呂文忠到庭執行職務。
中      華      民      國      九十    年    十二      月十一    日
                                  臺灣士林地方法院刑事第三庭
                                      審判長法  官  李  正  紀
                                            法  官  曾  家  貽
                                            法  官
（本判決不得上訴）
附錄本案論罪科刑法條全文：
中華民國刑法第二百七十七條
 (普通傷害罪)
傷害人之身體或健康者，處三年以下有期徒刑、拘役或一千元以下罰金。
犯前項之罪因而致人於死者，處無期徒刑或七年以上有期徒刑；致重傷者
，處三年以上十年以下有期徒刑。


司法院資訊處製作；財團法人民間司法改革基金會備份。
